臺灣桃園地方法院民事判決　　　　　　 96年度重訴字第103號
原　　　告　丙○○
訴訟代理人　邱鎮北律師
被　　　告　乙○○
　　　　　　　　　　　　號
被　　　告　甲○○
　　　　　　　　　　　　號
上列當事人間請求撤銷贈與等事件，於民國96年7 月31日言詞辯
論終結，本院判決如下：
    主  文
被告間於民國九十五年九月十四日就坐落桃園縣大園鄉○○○段
大埔小段1051地號土地（地目田、面積二四八九平方公尺、權利
範圍：全部）以夫妻贈與為原因所為之債權及物權行為應予撤銷
。
被告甲○○應將前項土地於民國九十五年九月二十六日以夫妻贈
與為原因向桃園縣蘆竹地政事務所為之所有權移轉登記予以塗銷
。
訴訟費用由被告負擔。
    事實及理由
一、本件原告起訴主張：原告與被告乙○○係親兄弟，前於民國
    95年5 月28日下午3 時許，被告乙○○在門牌號碼桃園縣大
    園鄉五權村20鄰大埔15之19號住處與原告談及遺產處理問題
    時發生口角爭執，被告乙○○因而心生不滿，竟基於傷害人
    之身體之犯意，又疏未注意攻擊人之臉部可能致生失明重傷
    之結果，乃徒手毆擊原告之臉部數拳，致原告受有左眼鞏膜
    穿傷約180 度、左眼上眼瞼兩道裂傷、左耳全外耳部瘀傷等
    傷害，經治療後，仍有左眼無光覺，視力無法回復之完全毀
    敗之重傷害。被告乙○○因前開傷害之犯行，業經鈞院刑事
    庭及臺灣高等法院刑事庭均判決有罪，原告因而對被告乙○
    ○起訴請求損害賠償，經本院以96年度重訴字第46號審理在
    案。詎被告乙○○於前開刑事案件審理時，為避免原告向其
    求償之際，竟於95年9 月14日將其所有坐落桃園縣大園鄉○
    ○○段大埔小段1051地號土地（下稱系爭土地），全部無償
    贈與其配偶即被告甲○○，並於同年9 月26日以贈與為原因
    ，辦理所有權移轉登記完竣；被告巫坤另於95年11月10日將
    其共有同段1149、1150地號土地，各設定新台幣500 萬之抵
    押權予其岳母簡玉美，而將其名下所有財產全部脫產或設定
    高額抵押權，致原告無法對其財產為追償，被告乙○○就系
    爭土地所為之無償贈與行為，顯已損害原告債權之行使等情
    ，爰依民法第244 條第1 項、第4 項規定，提起本件訴訟，
    並聲明：(一)被告間於95年9 月14日就坐落桃園縣大園鄉○○
    ○段大埔小段1051地號土地（應有部分全部），所為之贈與
    行為應予撤銷。(二)被告應將前項土地於95年9 月26日以贈與
    為原因所為之所有權移轉登記予以塗銷。
二、被告則以：被告乙○○於前開時地因與原告發生口角，一時
    衝動毆擊原告，惟其所受前述之傷害並非被告乙○○該毆擊
    之行為所造成，然被告乙○○事後仍深感懊悔，屢次委託親
    友或被告夫妻二人親至原告住處尋求和解，均未得原告之諒
    解，甚被告亦曾數次至桃園縣桃園市調解委員會申請調解，
    亦均未獲置理。調解期間，被告曾經詢問原告如何賠償之問
    題，惟原告陳稱其並非堅持要求被告乙○○支付賠償金，僅
    係要給被告乙○○一個教訓等語，被告乙○○深知謀求和解
    不易，終將接受法律制裁，思及如前開刑事案件判決有罪確
    定而入監服刑時，為盡對其配偶即被告甲○○及數名嗷嗷待
    哺之子女之照顧義務，乃將其所有系爭土地贈與被告甲○○
    ，以利其向銀行辦理貸款，扶養被告二人所生之子女，而被
    告乙○○將其共有同段1149、1150地號土地設定抵押權登記
    予其岳母簡玉美，係作為清償債務之用，並非係為躲避原告
    之求償而隱匿財產等語，資為抗辯，並聲明：駁回原告之訴
    。
三、原告起訴主張：原告與被告乙○○係親兄弟，前於95年5 月
    28日下午3 時許，被告乙○○在門牌號碼桃園縣大園鄉五權
    村20鄰大埔15之19號住處與原告發生口角爭執，被告乙○○
    因而心生不滿，竟基於傷害人之身體之犯意，又疏未注意攻
    擊人之臉部可能致生失明重傷之結果，乃徒手毆擊原告之臉
    部數拳，致原告受有左眼鞏膜穿傷約180 度、左眼上眼瞼兩
    道裂傷、左耳全外耳部瘀傷等傷害，經治療後，仍有左眼無
    光覺，視力無法回復之完全毀敗之重傷害之情，並提出本院
    95年度訴字第1734號刑事判決、台灣高等法院96年度上訴字
    第1325號刑事判決為證，被告乙○○對於毆打原告之情並不
    爭執，惟抗辯原告視力本就很差，原告眼睛之傷勢不是伊所
    造成等情。經查：原告於遭毆傷前，曾於90年5 月15日至長
    庚醫院就診，依當時裸視檢查結果顯示，其右眼前手動80公
    分，左眼數指20公分，其雙眼視力均不良，有弱視情形。然
    95年5 月28日（即遭被告乙○○毆打後），至長庚醫院急診
    ，當時診斷為左眼球破裂，．．．其左眼無光覺且已萎縮，
    此有長庚醫院95年11月13日函附本院95年度訴字第1734號卷
    （參見上開台灣高等法院刑事判決Ｐ3） ，顯見原告左眼睛
    無光覺係被告乙○○毆打所致，是被告乙○○之上揭抗辯不
    足採信。被告乙○○既傷害原告致左眼無光覺，自應對原告
    負損害賠償責任。原告業已提出民事損害賠償告訴，請求金
    額為12,126,916元，為被告所不爭執（參見被告96年5 月14
    日民事答辯狀理由三、），並有原告提出之民事庭通知書影
    本為證，原告為被告乙○○之債權人應可確定。
四、按債務人之財產為其一切債務之總擔保，被告乙○○既對原
    告負有侵權行為賠償責任，現卻將系爭土地無償贈與其妻即
    被告甲○○，致其可供債務之擔保明顯減少，其所為之贈與
    行為顯然有害及原告之損害賠償債權，從而原告依民法第24
    4 條第1 項之規定，請求判決被告間於九十五年九月十四日
    就坐落桃園縣大園鄉○○○段大埔小段1051地號土地（地目
    田、面積二四八九平方公尺、權利範圍：全部）以夫妻贈與
    為原因所為之債權及物權行為應予撤銷。被告甲○○應將前
    項土地於民國九十五年九月二十六日以夫妻贈與為原因向桃
    園縣蘆竹地政事務所為之所有權移轉登記予以塗銷，為有理
    由，應予准許。
五、結論：原告之訴為有理由，依民事訴訟法第78條、第85條第
    1 項前段，判決如主文。
中　　華　　民　　國　　96　　年　　8 　　月　　14　　日
                  民事第一庭    法　官　吳爭奇
以上正本係照原本作成
如對本判決上訴，須於判決送達後20日內向本院提出上訴狀
中　　華　　民　　國　　96　　年　　8 　　月　　15　　日
                                書記官　梁麗雲
